【裁判字號】    91,上訴,2534
【裁判日期】    920311
【裁判案由】    竊盜等
【裁判全文】
臺灣高等法院刑事判決                          九十一年度上訴字第二五三四號
    上  訴  人
    即  被  告  庚○○
    選任辯護人  張雙華律師
右上訴人因竊盜等案件，不服臺灣桃園地方法院九十一年度訴字第四七０號，中華民
國九十一年六月三日第一審判決（起訴案號：臺灣桃園地方法院檢察署九十年度偵字
第二一二二七、二一二二八號、九十一年度偵字第九六、二０三六號）提起上訴，本
院判決如左：
    主  文
原判決關於被告庚○○部分撤銷。
庚○○無罪。
    理  由
一、公訴意旨略以：庚○○前因搶奪案件，經臺灣臺北地方法院以八十二年度訴字第
    三四九六號判決判處有期徒刑一年六月，現正假釋付保護管束中，不知悔改。與
    己○○、壬○○（二人均已判刑確定）三人均為瘖啞人，共同基於為自己不法所
    有之概括犯意絡，於附表所列時、地，共同竊盜或搶奪他人之財物，由庚○○駕
    駛車牌號碼ＤＮ－七二一號自用小客車，搭載壬○○、己○○乘竊得之機車，伺
    機搶奪他人財物，庚○○在旁接應。嗣於九十十二月十一日中午十二時二十五分
    許，庚○○、己○○、壬○○三人又依上犯罪模式，在桃園縣中壢市○○○路與
    復興路口，意圖行搶害人戊○○財物之際，遭戊○○拉扯抵抗，己○○與壬○○
    二人竟為防護贓物強行拉扯前進，致戊○○遭拖行撞及路旁車輛，受有右上正中
    門牙及右上側門牙牙齒斷裂、膝挫傷、上下唇瘀傷等傷害，經戊○○呼救附近民
    眾圍捕，當場查獲己○○，並扣得供竊盜所用之鑰匙一支。因認被告涉犯搶奪等
    罪嫌。
二、按犯罪事實應依證據認定之，無證據不得推定其犯罪事實，又被告之自白不得作
    為有罪判決之唯一證據，仍應調查其他必要之證據，以察其是否與事實相符，刑
    事訴訟法第一百五十四條、第一百五十六條第二項分別定有明文，另認定不利於
    被告之事實，須依積極證據，苟積極證據不足為不利於被告事實之認定時，即應
    為有利於被告之認定，更不必有何有利之證據，共同被告所為不利於己之供述，
    固得採為其他共同被告犯罪之證據，惟此項不利之供述，仍應調查其他必要之證
    據，以察其是否與事實相符，自難憑此項供述，為其他共同被告犯罪事實之認定
    ，最高法院三十年上字第八一六號及三十一年上字第二四二三號判例參照。
三、訊據被告堅詞否認有與壬○○、己○○共犯搶奪及竊盜犯行，辯稱：伊在八十九
    年十二月七日早上八、九點以向告己○○所借車子搭載乙○○與邱女女兒上幼稚
    園，因開車順路載己○○、壬○○在市區讓他們下車，伊隨後開車到汐止丙○○
    車行拿回證件，大約在十一點時，幼稚園打電話說邱女女兒在園內受傷，隨即趕
    到園方帶同邱女女兒就醫，於同月十一日早上亦與邱女送其女兒到幼稚園上課，
    乙○○表示要回娘家看大嫂，伊開車送她回家，一整天都跟乙○○一起活動，十
    一日也是與乙○○在一起，並未跟己○○、壬○○一起做案等語。
四、公訴人認被告有參與己○○、壬○○一同竊盜及搶奪，無非是以渠等二人於警訊
    、偵查中自承犯案及供稱被告有一起做案之自白為據，然查以共同被告不利之供
    述，固得採為其他共同被告犯罪之證據，惟此項不利之供述，仍應調查其他必要
    之證據，以察其是否與事實相符，難僅憑此項供述，為其他共同被告犯罪之認定
    。經查：
 （一）同案被告己○○固於警訊、偵查中大致供稱：十二月七日上午九時許，在桃
       市○○路○段一一八號前，三人共同竊取ＭＯＱ－七二六號機車，是伊開車
       載被告及壬○○去偷，由伊把風，被告與蘇下手，再由伊與壬○○騎機車，
       在下午一時二十分許，在桃園市○○路○段一一八號前搶奪丁○○○之財物
       ，由被告開車，伊騎機車，壬○○下手，十二月十一日上午九時三十分許，
       在中壢市中原大學旁，由被告下手竊取ＢＹＨ－三三七號機車，伊與壬○○
       把風，竊得機車後，由伊騎機車搭載壬○○，由蘇下手行搶等語，同案被告
       壬○○於警訊、偵查時則大致供稱：九十年十二月七日下午一點搶奪，被告
       負責開車，搶到後與己○○騎機車到大園，沿途棄置皮包證件，己○○再用
       手機傳訊息叫被告來載他們離開，十一日上午七時三十分許，三人一起到中
       原大學附近偷竊機車，於九時許，由伊負責把風，己○○下手偷車，被告則
       在車上接應，竊得機車後，三人在中壢市區尋找目標，後由己○○騎機車，
       由伊下手行搶，被告是負責開車殿後及接應工作等語，然查，渠等二人於後
       續偵查中、原審時及本院調查均否認被告有參予犯罪，二人前後供述已有不
       同，則其警訊、偵查中之供述，是否可採做為不利被告之認定，仍須要調查
       其他之證據，按以證人乙○○於原審及本院兩次到庭做證稱：九十年十二月
       七日被告與伊在八、九點間，一同開車送小孩至幼稚園上學，然後在九點多
       時前往汐止丙○○店內拿車子資料，在十一點許，幼稚園老師打電話說小孩
       子受傷，所以就去幼稚園帶孩子去看醫師，十一日上午八、九點時，被告與
       伊一同送小孩上學，之後被告與伊一同回伊娘家看大嫂，中午一起吃飯，下
       午一點許，去辦健保卡低收入戶證件，辦完後去幼稚園找老師，過程中被告
       都跟她在一起等語，證人丙○○於本院調查時亦到庭結證稱：十二月七日被
       告與乙○○一起到他店內，時間大約在十點多時，要拿乙○○先生證件回去
       等語，另證人即幼稚園老師甲○○亦到庭證實：當日（七日）邱女女兒眼睛
       受傷，伊有傳簡訊給邱女，邱女在十一時有來接女兒等語，並有該園方當月
       教學日誌一本可佐，足見證人乙○○所證述內容，應無偏頗被告之情，被告
       辯稱伊當日並無與己○○、壬○○一同竊盜及搶奪，應無虛詞，故共同被告
       己○○、壬○○於警訊、偵查中所供述被告有參予十二月七、十一日之竊盜
       及搶奪一節，即存有重大瑕疵，況依渠二人對於七日偷竊機車部分，壬○○
       供稱是由己○○以自備鑰匙下手行竊，己○○供稱是由被告下手行竊，二人
       對於行竊過程由誰下手偷車，所述亦有不同，益證其二人供述之予盾，復依
       渠等均屬瘖啞人士，表達及理解能力實與正常人尚有差異，對於警員在製作
       筆錄時所問是否能在正確理解下陳述，不無疑問。共同被告己○○、壬○○
       之供述，既存有前開瑕疵，且復查無其他事證足資證明被告有於十二月七日
       及十一日兩度共犯竊盜及搶奪，尚難僅憑共同正犯之不利供述，即為被告有
       罪之認定。
 （二）對於公訴人所陳被告另於附表編號一所示時地與己○○、壬○○共同竊取被
       害人辛○○車號ＢＹＬ－八三八號機車一輛一事，公訴人所據認定被告有共
       同竊取，無非是以前開共同正犯己○○、壬○○有瑕疵之供述為據，然查，
       被告並無自證無罪之義務，共同被告之不利被告之供述既存有瑕疵，且公訴
       人又無其他不利於被告之證據提出，本院復查無其他積極證據足資證明被告
       有犯前開竊盜犯行，此部分之犯行亦屬無法證明。
五、是綜上所述，被告所辯尚堪採信，本件公訴意旨據以起訴之依據仍有合理之懷疑
    ，自難僅憑前開顯有疑義之證據即認被告確有右揭犯行，是被告被訴右揭犯行尚
    屬不能證明，原屬疏未詳查遽以論罪科刑，容有未洽，是被告上訴意旨據此指摘
    原判決不當，為有理由，自應由本院將原判決關於被告部分予以撤銷，並另為無
    罪之諭知。
據上論斷，應依刑事訴訟法第三百六十九條第一項前段、第三百六十四條、第三百零
一條第一項，判決如主文。
本案經檢察官費玲玲到庭執行職務。
中      華      民      國    九十二      年      三      月    十一    日
                              台灣高等法院刑事第十六庭
                                  審判長法  官  許  增  男
                                        法  官  陳  孟  瑩
                                        法  官  周  煙  平
右正本證明與原本無異。
檢察官如不服本判決應於收受送達後十日內向本院提出上訴書狀，其未敘述上訴之理
由者並得於提起上訴後十日內向本院補提理由書（均須按他造當事人之人數附繕本）
。
                                        書記官  蕭  麗  珍
中      華      民      國    九十二    年      三      月      十七    日


司法院資訊處製作；財團法人民間司法改革基金會備份。
